臺灣苗栗地方法院刑事判決　　　　　　　　　　　　　九十二年度易字第一二五號
　　公　訴　人　臺灣苗栗地方法院檢察署檢察官
　　被　　　告　丁○○
　　　　　　　　丙○○
右列被告因傷害等案件，經檢察官提起公訴（九十二年度偵字第四一七號），本院判
決如左：
    主  文
丁○○共同傷害人之身體，處有期徒刑壹年陸月。又以加害生命之事，恐嚇他人致生
危害於安全，處有期徒刑參月。應執行有期徒刑壹年捌月。
丙○○共同傷害人之身體，處有期徒刑壹年拾月。
    犯罪事實及理由
一、犯罪事實：
  (一)丁○○、丙○○為兄弟關係，於民國九十一年八月十七日晚上九時三十分許，在
    苗栗縣頭份鎮○○里○○○鄰○○○路五七四號，丁○○所開設之「第一檳榔店
    」，見乙○○、鍾為均、甲○○、己○○等四人前來敲門質問鍾為均及甲○○之
    弟張仁杰前一日因買檳榔而遭毆打之事，竟共同基於傷害之犯意聯絡，分別持約
    鋁條以及開山刀（均未扣案），衝出屋外欲追打乙○○等人，乙○○走避不及，
    持棒球棍抵抗，但仍遭丙○○持開山刀砍中頭部，因而致乙○○受有頭部外傷合
    併顱骨骨折及顱內出血，丁○○仍接著以拳頭毆打乙○○之身體。嗣乙○○掙脫
    後，丁○○又獨自基於恐嚇之故意，以加害生命之事，在乙○○身後喊叫而恐嚇
    ：「不要讓他跑，給他死」，致生危害於乙○○之安全。
  (二)本案件經乙○○提出告訴，由苗栗縣警察局頭份分局報告臺灣苗栗地方法院檢察
    署偵查後起訴。
二、關於證據能力的決定：
    被告二人於準備程序中對於乙○○、戊○○、甲○○、己○○等四人警詢供述之
　　證據能力表示有爭執，並請求對質（本院卷(2)第二三頁），嗣其中乙○○、戊○○、甲○○等三人已經於審判中到庭作證，其證述內容與先前警詢中之供述，並
    無明顯不同，原警詢供述並非證明犯罪事實所必要，故無法定例外情形，依刑事
    訴訟法第一百五十九條第一項應認為無證據能力。己○○於審判中經傳喚而未到
    庭，惟其警詢供述亦非證明犯罪事實所必要，本於同一法律規定及理由，亦應認
    為無證據能力。
三、認定犯罪事實所根據的證據及理由
  (一)證人即本件被害人乙○○以及證人即同行在場之戊○○、甲○○在本院審理中已
    經對於前述傷害部分之犯罪事實具結證述明確：其中證人乙○○對於其遭被告丙○○砍傷頭部、遭被告丁○○出言恐嚇之情節，有相當完整證述（本院卷(2)第八
    七至九一頁）；證人戊○○亦證述有見聞乙○○遭被告二人毆打，且其中有人持
    刀（本院卷(2)第一０五頁），證人甲○○則證述在車上看見被告二人自店內衝出
    、在後方五至十公尺處看見乙○○遭被告二人圍打、聽到丁○○口出恐嚇之語，
    同時並對其四人前往被告丁○○之前因後果有詳盡之陳述（本院卷(2)第一一九頁
    至一二一）。另證人己○○在偵訊時亦具結證稱：「我從車上遞一支球棒給乙○○自衛。曾跑比較慢又滑一跤，就被丙○○砍到頭。我看到丁○○打乙○○身體
    」等語（偵查卷第五十頁）。從其四人之證詞可知，當時乙○○等四人確是因故
    前去被告丁○○之檳榔店，嗣被告二人衝出毆打乙○○，一時情勢緊張而情況混
    亂，每個人所在及觀察見聞之角度各不相同，其中以證人即被害人乙○○最能夠
    為清楚完整之描述，而證人甲○○、戊○○、己○○則各依其所見為大致情況之
    陳述，當係真實情況之呈現。也因此，其四人所證細節之處，雖略有出入，當亦
    難免，而於事理無違，其證言信憑性並不因而受影響。
  (二)證人乙○○當時因被告丙○○持刀砍中，而受有頭部外傷合併顱骨骨折及顱內出
    血之傷害，此有長庚紀念醫院（下稱長庚醫院）於九十一年八月二十九日所開具
    之甲種診斷證明書可證，並經本院向該院調取證人乙○○病歷影本查核屬實，有
    該院九十二年十一月三日（九二）長庚院法字第一一四四號覆本院函可據。
  (三)依證人乙○○等四人所證，當時被告丙○○係持刀砍傷乙○○，其中證人乙○○
    並詳細描述該刀：「長約六、七十公分、其中把柄十幾公分，有點生鏽」（本院
    卷(2)第九十頁），並「有開鋒」（本院卷(2)第九七頁）。而對人類頭部以經開鋒
    之刀刃劈砍，必定皮開肉綻而受傷害，被告丙○○為精神正常之成年男子，對此
    無不知之理，是其持此刀朝乙○○頭部砍去，必能預見導致乙○○受傷之結果，
    其仍執意為之，當係有傷害人之身體之故意無疑。而依前述長庚醫院覆本院所稱
    ：「曾君於九十一年八月十七日由外院轉至本院急診就醫，診斷為顱骨開放凹陷
    性骨折，主訴為刀傷造成。九十一年十月三日回診時，病患恢復情形良好，神智
    清醒，當時並無發現明顯併發症與後遺症」等語，可知乙○○雖然當時因此而頭
    部受傷，但之後並未進一步演變為重傷害，或有不良之併發症或後遺症，且在約
    二個月之期間即大致痊癒。如當時被告丙○○果有重傷害或殺人之故意，持經開
    鋒且長達六、七十公分之開山刀朝人之頭部用力砍劈，其所造成之傷害當不僅止
    於此。故可認被告丙○○當時並未以殺人或重傷害之故意，持刀砍乙○○的頭部
    ，其仍有一定的力道控制而僅有傷害故意。
  (四)證人乙○○遭被告丙○○持刀砍中前，被告丙○○與丁○○分持開山刀與鋁條，
    自店內衝出，追打前來敲門質問之證人乙○○等人，此為證人乙○○、戊○○、
    己○○、甲○○於審判中以及偵訊時，結證屬實，則被告丙○○、丁○○於衝出
    店門前，應已有明示或默示之犯意聯絡欲傷害證人乙○○等人。此從證人乙○○
    證稱：「（經砍中頭部後）我已經頭昏了，他（丁○○）仍是用拳頭打我身體」
    （本院卷(2)第九一頁），更足見被告丁○○已將被告丙○○之傷害行為，視為自
    己之行為，而有乘勝追擊之舉，是其與被告丙○○有傷害之犯意聯絡，當可認定
    。至於被告丁○○之分工行為，除共同追打外，各證人由於觀察角度不同，而有
    不盡相同之證述，例如：證人戊○○稱：「一個人抓著他，一個人拿刀子」（本
    院卷(2)第一０五頁）；證人甲○○稱：「他們（指被告二人）追到車子右後方，
    看到人就砍」（本院卷(2)第一二三頁），證人乙○○如前述證稱遭砍中頭部後，
    被告丁○○又用拳頭打他的身體；證人己○○則單純稱「看到丁○○打乙○○身
    體」（偵查卷第五十頁）。就算是證人即被害人乙○○本人在偵訊中之證述稱：
    「丁○○拿鋁棒打我身體」，亦與前述審判中所稱不完全相同。這其中應以被害
    人本人最為清楚其當時情形，而可採信，至於其前後不同之細微差異，本於罪疑
    唯輕之原則，應以審判中所稱「用拳頭」打（其情節較輕於「用鋁棒」打），有
    利於被告，故以此為認定事實之基礎。
  (五)證人甲○○於本院審理中證稱：「（檢察官問：到現場時，對方衝出多少人？）
    前面二個衝出來的就是被告二人，後面還有二、三個人」（本院卷(2)第一二一頁
    ）；證人戊○○則於本院審理中證稱：「（法官問：案發當天，鐵門打開時，衝
    出來幾個人？）三個人？」（本院卷(2)第一０九頁），其於偵訊中證稱：「第二
    次去敲門時，就有三、四個人衝出來，有丁○○兄弟及另外二人」等語；證人乙○○於偵查中證稱：「對方開門出去，丙○○拿開山刀、丁○○拿鋁棒（條），
    還有一人我未注意。」（偵查卷第四七頁，乙○○於審理中未敘及關於對方人數
    之情節）；證人己○○於偵查中證稱：「第二次前往敲門時，丁○○、丙○○共
    四、五人就衝出來」等語（偵查卷第五十頁），顯見當天被告方面自店內出來之
    人數不僅只於被告二人，然證人戊○○亦稱：「那個人（指被告二人以外之另一
    人）沒有動手、沒有拿任何武器。」（本院卷(2)第一一０頁）；證人張仁杰則稱
    ：「除被告外，其他人並無動手，僅有叫囂。」（本院卷(2)第一二一頁），故自
    難僅憑一同自店內出來，在旁觀看或叫囂而直接認為其他人與被告亦有傷害人之
    身體之犯意聯絡。而其間既無犯意聯絡，被告方面到底共有幾人衝出，即與犯罪
    事實無關，故不在犯罪事實中作認定，仍應認為僅有被告二人有傷害犯意之聯絡
    。
  (六)被告丁○○、丙○○均否認有傷害犯行，被告丁○○辯稱：沒有打乙○○，而是
    遭告訴人以及其他人毆打倒地至不省人事云云，並提出診斷證明書乙份（本院卷
    (1)第二二頁）；被告丙○○辯稱：沒有拿開山刀砍人，只是過去拉丁○○云云。
    （本院卷(2)第一九八頁）惟查：依被告丁○○所提出之診斷證明書（本院卷(1)第
    二二頁），僅記載「左上肢及右上肢各處瘀傷」，並無從認其有何「不省人事」
    之情事。更何況，本件傷害案件，發生在九十一年八月十七日，而被告丁○○所
    受上述瘀傷之應診日期為九十一年八月十九日，此為上述診斷證明書所記載甚明
    ，如其當時確實「不省人事」，何有遲至二日後，始就醫應診之理？自難認其有
    遭打至不省人事之情形。而被告丙○○所辯「只是過去拉丁○○」云云，現場見
    聞而曾經作證陳述之人，無一人證述如此，是其所辯並無證據可以證明。而如前
    所述，被告丁○○當時應無不省人事之情形，其又在場見聞，倘被告丙○○確無
    持刀砍傷告訴人乙○○之事，其為有利被告丙○○之供述，尚唯恐不及，何有反
    以「不省人事」、「當時告訴人乙○○被何人所傷，為何物所傷，被告當時倒在
    地上起來時，他們又要跑了，實在不知道情況如何」（見被告丁○○答辯聲明狀
    ，本院卷(1)第二八頁）等模糊說辭規避之理？再被告丙○○於辯論時已改稱：「
    告訴人等人手上都拿有棒球棍攻擊我弟，所以我才拿鐵條敲乙○○，他們扭來扭
    去，我叫我弟閃開，才敲到他的頭」（本院卷第(2)弟二０一頁），更足見被告丙○○確係砍傷告訴人乙○○無誤，至其最後於辯論時，忽以正當防衛、過失行為
    （即因弟弟被打，故拿鐵條反擊，不慎敲到告訴人頭部）置辯，同樣亦乏證據可
    以支持。是其兩人所辯，均無可採信。
  (七)至於被告丁○○獨自恐嚇告訴人乙○○之犯行，已經被告丁○○坦承係在氣憤之
    下所為（本院卷(2)第一九八頁），而與證人乙○○、甲○○於本院中所證相符（
    本院卷(2)第八七頁），當可採信。（原起訴書認被告丙○○就此與被告丁○○有
    犯意聯絡，已經公訴檢察官於陳述起訴事實時更正為被告丁○○之單獨行為，見
    本院卷(2)第八五頁）
  (八)綜前所述，本件事證明確，被告二人犯行可以認定，應依法論罪科刑。
四、論罪科刑的理由：
  (一)被告二人的行為是犯刑法第二百七十七條第一項的傷害罪。被告丁○○另犯刑法
    第三百零五條的恐嚇危害安全罪。
  (二)被告二人就傷害犯行，有犯意聯絡以及行為分工，為共同正犯。
  (三)審酌被告二人，僅因細故即持刀傷人，且以開山刀直接攻擊人之頭部，手段兇殘
    ，被害人甚至因受此傷害而免役（偵查卷第五六頁），足見對於被害人所造成身
    體法益之侵害重大，而其中被告丙○○為直接持刀傷人，被告丁○○僅有犯意聯
    絡以及追打、以拳頭毆打之行為分工；另兩人犯後均一味卸責狡辯，並無悔意，
    於九十三年三月十日在本院與被害人達成和解後，一連多次庭訊，均未能按約清
    償，直至本案辯論終結止均分文未予被害人賠償，徒然造成被害人往返週折，亦
    辜負被害人當初與被告二人達成和解之原意，實不足取等一切情狀，就傷害罪部
    分，分別各量處被告丙○○有期徒刑一年十月，被告丁○○有期徒刑一年六月之
    刑罰。至於被告丁○○所犯恐嚇危害安全罪部分，則審酌其當時之情狀，可認其
    確係在實施傷害行為後，附帶之情緒發洩所為，行為之獨立可責性較低等一切情
    狀，量處有期徒刑三月之刑罰。另併就被告丁○○部分，依法定其應執行刑。
五、適用之法律：
  (一)刑事訴訟法第二百九十九條第一項前段。
  (二)刑法第二十八條、第二百七十七條第一項、第三百零五條、第五十一條第五款。
　(三)罰金罰鍰提高標準條例第一條前段。
本案經檢察官范振中到庭執行職務。
中　　　華　　　民　　　國　　九十三　　年　　　七　　　月　　二十二　　日
　　                                  臺灣苗栗地方法院刑事第三庭
                                          審判長法  官  劉 興 浪
                                                法  官  楊 台 清
                                                法  官  蔡 志 宏
右正本證明與原本無異。
如不服本判決，應於判決送達後十日內向本院提出上訴狀（應抄附繕本）。告訴人或
被害人如對於本判決不服者，應具備理由請求檢察官上訴，其上訴期間之計算係以檢
察官收受判決正本之日期為準。
                                                書記官  楊 慧 萍
中　　　華　　　民　　　國　　九十三　　年　　　七　　　月　　 三十 　　日
附錄法條：
中華民國刑法第二百七十七條第一項
傷害人之身體或健康者，處三年以下有期徒刑、拘役或一千元以下罰金。
中華民國刑法第三百零五條
以加害生命、身體、自由、名譽、財產之事，恐嚇他人致生危害於安全者
，處二年以下有期徒刑、拘役或三百元以下罰金。
